臺灣臺南地方法院臺南簡易庭民事判決
111年度南簡字第1111號
原      告  莊又權  


訴訟代理人  郭俐瑩律師
被      告  馬御南  


上列被告因過失傷害案件，原告提起刑事附帶民事訴訟請求侵權行為損害賠償，經本院刑事庭裁定移送前來（111年度交簡附民字第158號），本院於民國111年10月13日言詞辯論終結，判決如下：                      
    主  文
一、被告應給付原告新臺幣7萬8,409元，及自民國111年6月24日
    起至清償日止，按週年利率5％計算之利息。
二、原告其餘之訴駁回。
三、訴訟費用新臺幣1,000元由被告負擔新臺幣700元，餘由原告
    負擔。
四、本判決原告勝訴部分得假執行。但被告如以新臺幣7萬8,409
    元為原告預供擔保後，得免為假執行。
五、原告其餘假執行之聲請駁回。
    事實及理由
一、原告主張：
　㈠被告於民國110年9月9日8時30分許，駕駛車牌號碼000-0000
    號自用小客車（下稱被告之汽車），沿臺南市南區健康路1
    段由東往西行駛，至與水交社路之交岔口欲為左轉時，因未
    讓直行車先行，即貿然左轉，適原告騎乘車牌號碼000-0000
    號普通重型機車（下稱原告之機車）從對向行駛至該路口，
    二車發生碰撞（下稱本件車禍），原告因而受有下背和骨盆
    挫傷、右側手部擦傷、右側小腿挫傷、頸椎痛、右側上臂挫
    傷、右側前臂挫傷、左側手肘挫傷、右側大腿挫傷等傷害，
    及上開機車受損。
　㈡又被告因上開過失駕駛行為，業經本院111年度交簡字第2010
    號號刑事判決，科處過失傷害罪刑確定，是依侵權行為損害
    賠償之規定，請求被告賠償原告下列損害：⑴醫藥費新臺幣
    （下同）6,460元、⑵不能工作損失4,389元（3天×1,463元）
    、⑶機車修理費用18,900元、⑷精神慰撫金10萬元，共計12萬
    9,749元。此外，被告為本件車禍發生之主因，應負80％之過
    失責任，原告雖與有過失，但僅負20％之過失責任，另就被
    告主張抵銷之汽車修理費，亦應扣除折舊。
  ㈢並聲明：
　1.被告應給付原告12萬9,749元，及自起訴狀繕本送達翌日起
    至清償日止，按週年利率5％計算之利息。
  2.請准供擔保得為假執行。
二、被告則以：伊對刑事判決、原告之醫療費用及機車修理費均
    無意見，但認伊之過失責任比例為70％，另伊之汽車也有受
    損，估價最低之修理費用為16,900元，應與原告之請求相互
    抵銷等語答辯。並聲明：原告之訴駁回。
三、本院之判斷：
　㈠查原告主張本件車禍發生經過，及被告因此經本院111年度交
    簡字第2010號刑事判決科處過失傷害罪刑確定等情，業據本
    院調閱上開刑事卷宗審認明確，並為被告所不爭執，應堪認
    定。又本件車禍肇事原因，前經臺南市車輛行車事故委員會
    鑑定，認被告轉彎車未讓直行車先行，為肇事主因，原告未
    注意車前狀況，為肇事次因，亦有上開刑事卷宗可稽，是依
    兩造過失程度，認被告應負70％之過失責任，原告應負30％之
    過失責任。　
　㈡按因故意或過失，不法侵害他人之權利者，負損害賠償責任
    ；不法侵害他人之身體或健康者，對於被害人因此喪失或減
    少勞動能力或增加生活上之需要時，應負損害賠償責任；
　　不法侵害他人之身體、健康、名譽、自由、信用、隱私、貞
    操，或不法侵害其他人格法益而情節重大者，被害人雖非財
    產上之損害，亦得請求賠償相當之金額；不法毀損他人之物
    者，被害人得請求賠償其物因毀損所減少之價額。民法第18
    4條第1項、民法第193條第1項、第195條第1項及第196條分
    別定有明文。又依民法第196條請求賠償物被毀損所減少之
    價額，得以修復費用為估定之標準，但以必要者為限（例如
    ：修理材料以新品換舊品，應予折舊）。
　㈢茲就原告請求之項目及金額，應否准許，審酌如下：
　⒈醫療費用：查原告因上開傷害支出醫療費用共計費6,460元，
    業據提出奇美醫院診斷證書及醫療收據、德和中醫診所診斷
    證書及醫療收據等影本(見交簡附民卷第11-16、17-21頁)，
    可資證明，自堪認定。
　⒉不能工作損失：查原告因上開傷害需休養3天，此據奇美醫院
    診斷證明書載明，且其每日薪資1,463元，亦提出110年度各
    類所得扣繳暨免扣繳憑單影本可稽（見交簡附民卷第23頁)
    ，是其主張不能工作損失4,389元（3天×每日薪資1,463元）
    ，亦為可採。
　⒊機車修理費：查原告之機車因本件車禍受損，修理費用共計1
    8,900元，復據其提出冠美機車行機車維修估價單影本(見交
    簡附民卷第25頁)，可資證明。又上開修理費用扣除折舊後
    之金額為1,888元，亦有折舊自動試算表可參（見南簡卷第4
    1頁），是原告所受之機車損害金額應為1,888元，亦堪認定
    。
　⒋精神慰撫金：按非財產上損害之慰撫金數額，究竟若干為適
    當，應斟酌兩造身分、地位及經濟狀況，俾為審判之依據（
    最高法院85年度台上字第511號裁判要旨參照）。查原告因
    本件車禍受傷，致生精神上痛苦，自受有非財產上之損害。
    審酌原告為55年次生、高職畢業、任職法律事務所製圖部主
    任，110年度總所得約55萬元，名下財產總額約440萬元；被
    告則為43年次生、國中肄業、擔任導遊，110年所得約1萬元
    ，名下有汽車1輛等情，分據兩造所陳明，並有其等戶籍資
    料及110年稅務電子閘門財產所得調件明細表可參；暨原告
    因上開傷害所受精神上痛苦程度、兩造過失責任比例等一切
    情狀，認原告主張之精神慰撫金10萬元，尚未過當。
  ⒌綜上，原告因本件車禍所受之損害金額，共計為11萬2,737元
    （即醫療費用6,460元＋不能工作損失4,389元＋機車修理費1,
    888元＋精神慰撫金10萬元＝11萬2,737元），已堪認定。
  ㈣次按損害之發生或擴大，被害人與有過失者，法院得減輕賠
    償金額，或免除之，民法第217條第1項定有明文。本件原告
    對於車禍之發生，同有過失，應負擔30％過失責任，已如前
    述。故原告請求被告賠償，應有上開過失相抵原則適用，並
    應依原告之責任比例減輕被告賠償責任。據此，被告應賠償
    原告之金額為7萬8,916元（即11萬2,737元×70%＝7萬8,916元
    ，元以下四捨五入）。
  ㈤再按二人互負債務，而其給付種類相同，並均屆清償期者，
    各得以其債務，與他方之債務，互為抵銷，民法第334條第1
    項前段亦定有明文。又抵銷為消滅債務之單獨行為，只須與
    民法第334條所定之要件相符，一經向他方為此意思表示即
    生消滅債務之效果，原不待對方之表示同意(最高法院50年
    台上字第291號判例可資參照）。查被告之汽車因本件車禍
    受損，修理所需費用為16,900元，已據其提出和展汽車修護
    廠估價單（見南簡卷第37頁），可資認定。又該車為97年7
    月出廠，亦有車籍查詢資料供參（見刑事案件警卷第41頁）
    ，至本件事故發生時（即110年9月9日），車齡已13年3個月
    ，上開修理費用依定率遞減法扣除折舊後之金額應為1,690
    元，亦有折舊自動試算表可參。再依被告應負擔70％之過失
    責任減輕後，原告應賠償被告之損害金額應為507元（1,690
    元×30％＝507元）。是被告主張以此與原告之請求抵銷後，原
    告得再請求被告賠償之金額為7萬8,409元（78,916元-507元
    =78,409元)。
  ㈥末按給付無確定期限者，債務人於債權人得請求給付時，經
    其催告而未為給付，自受催告時起，負遲延責任。其經債權
    人起訴而送達訴狀，或依督促程序送達支付命令，或為其他
    相類之行為者，與催告有同一之效力；遲延之債務，以支付
    金錢為標的者，債權人得請求依法定利率計算之遲延利息；
    應付利息之債務，其利率未經約定，亦無法律可據者，週年
    利率為5％，民法第229條第2項、第233條第1項前段、第203
    條分別定有明文。本件原告請求被告給付之損害賠償，並無
    給付之確定期限，是依上開說明，原告併請求被告應自附帶
    民事起訴狀繕本送達翌日即111年6月24日起（見交簡附民卷
    第45頁）至清償日止，按週年利率5％計算之遲延利息，亦屬
    有據，併應准許。
四、綜上所述，原告依侵權行為損害賠償之規定，請求被告給付
    7萬8,409元，及自111年6月24日起至清償日止，按週年利率
    5％計算之利息，為有理由，應予准許；逾此部分之請求，則
    屬無據，應予駁回。
五、本件原告勝訴部分，係屬民事訴訟法第427 條第1 項簡易訴
    訟事件所為被告敗訴之判決，依同法第389 條第1 項第3 款
    規定，應依職權宣告假執行。另依同法第390條第2 項規定
    ，併依職權酌定被告得免為假執行之擔保金額。至原告敗訴
    之部分，此部分假執行之請求，亦無所附麗，應併予駁回。
六、本件訴訟費用為1,000元（即車損裁判費），應依兩造勝敗
    比例（即過失責任比例），由被告負擔700元，餘由原告負
    擔。
七、本件事證已臻明確，兩造其餘攻擊或防禦方法、未經援用之
    證據，經本院斟酌後認為均不足以影響本判決之結果，無庸
    再論斷，併此敘明。
八、訴訟費用負擔之依據：民事訴訟法第79條。
中　　華　　民　　國　　111 　年　　10　　月　　31　　日
              　　臺南簡易庭  法  官  陳淑卿
以上正本係照原本作成。
如不服本判決，應於送達後20日內，向本院提出上訴狀並表明上
訴理由，如於本判決宣示後送達前提起上訴者，應於判決送達後
20日內補提上訴理由書（須附繕本）。如委任律師提起上訴者，
應一併繳納上訴審裁判費。
中　　華　　民　　國　　111 　年　　10　　月　　31　　日
                              書記官  謝璧卉